【裁判字號】    96,訴,5468
【裁判日期】    970321
【裁判案由】    毒品危害防制條例
【裁判全文】
臺灣高雄地方法院刑事判決              96年度訴字第5468號
公  訴  人  臺灣高雄地方法院檢察署檢察官
被      告  甲○○
                      號
                    （另案在臺灣臺中監獄執行中）
上列被告因違反毒品危害防制條例案件，經檢察官提起公訴（96
年度毒偵字第10214 號），本院合議庭裁定改行簡式審判程序，
判決如下：
    主  文
甲○○施用第一級毒品，累犯，處有期徒刑壹年，減為有期徒刑
陸月；又施用第二級毒品，累犯，處有期徒刑伍月，減為有期徒
刑貳月又拾伍日。應執行有期徒刑捌月。
    事  實
一、甲○○前於民國88年間，因施用毒品案件，經臺灣雲林地方
    法院（下稱雲林地院）以88年度毒聲字第1592號裁定送觀察
    、勒戒後，認有繼續施用之傾向，再以89年度毒聲字第394
    號裁定令入戒治處所施以強制戒治，於89年7 月12日停止其
    處分出監，其餘期間付保護管束，嗣於90年2 月28日保護管
    束期滿視為執行完畢，由臺灣雲林地方法院檢察署檢察官以
    90年度戒毒偵字第29號為不起訴處分確定。又於強制戒治期
    滿後5 年內之92年間，因施用第一、二級毒品案件，經雲林
    地院以92年度訴字第578 號分別判處有期徒刑10月、6 月，
    應執行有期徒刑1 年3 月確定；另於93年間，因詐欺案件，
    經雲林地院判處有期徒刑4 月確定，並與前揭徒刑合併定應
    執行有期徒刑1 年6 月，經入監執行後，甫於94年12月31日
    縮刑期滿執行完畢。詎猶不知悔改，復基於施用第一級毒品
    海洛因及第二級毒品甲基安非他命之犯意，於96年3 月20凌
    晨3 時許，在雲林縣東勢鄉○○村○○○路219 巷25號住處
    ，將第一級毒品海洛因摻入礦泉水以針筒注射之方式，及將
    第二級毒品甲基安非他命置入玻璃球燒烤後吸食其霧化氣體
    之方式，先後施用第一級毒品、第二級毒品各1 次。嗣於96
    年3 月20日下午4 時許，因另涉竊盜案件為警循線查獲後，
    經其同意採尿送驗後，呈嗎啡及甲基安非他命陽性反應，始
    查悉上情。
二、案經雲林縣警察局臺西分局報請臺灣雲林地方法院檢察署檢
    察官呈請臺灣高等法院檢察署令轉臺灣高雄地方法院檢察署
    偵查起訴。
    理  由
一、程序事項：
(一)、按案件由犯罪地或被告之住所、居所或所在地之法院管轄，
    刑事訴訟法第5 條第1 項定有明文。所謂被告所在地，係指
    其身體所在之地，並以起訴時為標準，至其所在之原因，無
    論自由與強制，皆所不問（最高法院87年度台非字第370 號
    判決參照）。查本件被告自96年10月25日入臺灣高雄第二監
    獄執行徒刑等情，有臺灣高等法院被告全國前案紀錄表在卷
    可佐，而臺灣高雄地方法院檢察署檢察官係於96年12月4 日
    提起本件公訴，復有起訴書1 份在卷可稽，則本件起訴時被
    告所在地於本院轄區，本院自有管轄權，合先敘明。
(二)、按本案被告甲○○所犯係死刑、無期徒刑、最輕本刑為3 年
    以上有期徒刑以外之罪，其於準備程序就前揭被訴事實為有
    罪之陳述，經受命法官告知簡式審判程序之旨，並聽取其與
    公訴人之意見後，本院認無不得或不宜改依簡式審判程序進
    行之情形，爰依刑事訴訟法第273 條之1 第1 項規定，裁定
    本件由受命法官獨任進行簡式審判程序。
二、訊據被告對於前揭時、地先後施用第一級毒品、第二級毒品
    各1 次等情均坦承不諱，並查：
(一)、被告於96年3 月20日為警查獲時所採尿液，經送臺灣檢驗科
    技股份有限公司（下稱臺灣檢驗公司）以酵素免疫法氣相層
    析質譜法檢驗確認結果，呈嗎啡、甲基安非他命陽性反應，
    此有該公司院96年4 月3 日報告編號KＺ000000000000號濫用
    藥物尿液檢驗報告、雲林縣警察局臺西分局96年度查獲毒品
    嫌疑犯尿液送檢真實姓名登記簿各1 份（見偵2 卷第6 、7
    頁頁）在卷可稽。
(二)、按海洛因施用入人體後水解還原成嗎啡，再循嗎啡之代謝方
    式排出體外，業據行政院衛生署藥物食品檢驗局73藥檢壹字
    第030221號函說明綦詳；而使用海洛因後，尿液可檢出嗎啡
    最長時間，與服用劑量、服用頻率、服用方式、飲用水量之
    多寡、個人體質及其代謝情況等因素有關，依個案而異。依
    據文獻Clarke's Isolation of Drugs 第2 版記述：海洛因
    服用後於24小時內，經由尿液排出之量可達施用劑量之80％
    。另Michael L.Smith 等人針對不同受試者，以注射方式給
    予1 次劑量3mg 至12mg海洛因進行試驗，結果顯示注射劑量
    增加，可檢出嗎啡陽性反應（濃度高於或等於300ng/ml）之
    時間亦有延長之趨勢，而不同受試者可檢出嗎啡陽性之時間
    各異，平均為1 至2 天，惟部分注射12mg海洛因者，至72小
    時仍可檢出微量嗎啡成分，故若服用高劑量海洛因，其尿液
    在72至96小時內，仍有檢出嗎啡成分可能性，但以嚴重海洛
    因濫用者之可能性較高，此據行政院衛生署管制藥品管理局
    92年2 月7 日管檢字第0920000881號函說明綦詳。是以注小
    方式施用海洛因後，平均在1 至2 天內，可由施用者之尿液
    檢測出嗎啡陽性反應甚明。
(三)、而人體施用甲基安非他命後，在主要代謝物中未改變形態之
    甲基安非他命佔施用劑量達43％，安非他命則約為5 ％，且
    安非他命在國內取得不易，施用情形較少，尿液檢驗結果係
    甲基安非他命陽性者佔大部分。又依據JonathanM.等人2002
    年文獻報導，以5 名測試者於4 週內分4 次使用，每次施用
    甲基安非他命20mg劑量後，收集其尿液並以250ng ／ml為閾
    值時，其最長檢出時間為56至96小時，文獻有關服用藥物之
    報告，因研究對象、使用劑量之多寡、實驗條件或研究角度
    等不同，結果及其呈現方式亦不同，故除相關文獻之資料，
    仍需依個案狀況做研判，一般可檢出甲基安非他命之最長時
    間為1 至5 天，此有行政院衛生署管制藥品管理局93年7 月
    22日管檢字第093000661 號函可查。是服用甲基安他命後，
    最低於服用後96小時內可由尿液檢測出甲基安非他命陽性反
    應。
(四)、再者，前揭臺灣檢驗公司係以GC/MS （即氣相層析質譜儀分
    析法）方法作為確認檢驗之方式，而該方法之原理係檢品經
    氣化後，通過層析管分離純化，再將純化後之成分循序送入
    質譜儀做個別鑑定。因質譜儀所測定之圖譜，在化學上被公
    認具有指紋特性，故可據以完全判定該檢品係為何種化合物
    。職是，臺北榮民總醫院即認為「若以氣相層析質譜儀（
    GC/MS） 作藥物及其代謝產物之定性及定量分析，幾乎不會
    有偽陽性反應產生」，此經該院83年4 月7 日以83北總內字
    第3059號函示明確。本件被告之尿液經以氣相層析質譜儀分
    析法檢驗，既呈嗎啡、甲基安非他命陽性反應，且其嗎啡、
    甲基安非他命分濃度分別高達43720ng/ml、16655ng/ml，顯
    見被告應有在上開採尿時間前分別施用第一級毒品、第二級
    毒品甚明。是依上開卷附之各項文書、證物等補強證據，已
    足資擔保被告於本院審理中所為之上開任意性自白之真實性
    ，堪信為真實。綜上，被告於前開時、地分別施用第一級毒
    品海洛因、第二級毒品甲基安非他命之犯行，洵堪認定。
(五)、復按毒品危害防制條例前於92年7 月9 日修正公布，自93年
    1 月9 日施行，觀之該條例第20條、第23條之立法理由，修
    正後毒品危害防制條例就施用毒品者，只於「初犯」及「5
    年後再犯」二種情形，有其追訴條件之限制，即須於初犯經
    觀察、勒戒或強制戒治釋放後，5 年內均無施用毒品之行為
    ，始能認其前所實施之觀察、勒戒或強制戒治已足遮斷毒癮
    ，而得於5 年後再犯時，再予適用初犯之規定，重行觀察、
    勒戒等程序。倘5 年內已經再犯，被依法追訴處罰，縱其第
    3 次（或第3 次以上）施用毒品之時間在初犯釋放5 年以後
    ，即與「5 年後再犯」之情形有別，且因已於「5 年內再犯
    」，顯見其再犯率甚高，原實施觀察、勒戒或強制戒治，已
    無法收其實效，而無5 年戒斷期之存在，自無再經觀察、勒
    戒及強制戒治之必要，應得逕行追訴處罰（最高法院95 年5
    月9 日95年度第7 次刑事庭會議決定文參照）。經查，本件
    被告前於88年間，因施用毒品案件，經雲林地院以88年度毒
    聲字第1592號裁定送觀察、勒戒後，認有繼續施用之傾向，
    再以89年度毒聲字第394 號裁定令入戒治處所施以強制戒治
    ，於89年7 月12日停止其處分出監，其餘期間付保護管束，
    嗣於90年2 月28日保護管束期滿視為執行完畢，由臺灣雲林
    地方法院檢察署檢察官以90年度戒毒偵字第29號為不起訴處
    分確定。又於強制戒治期滿後5 年內之92年間，因施用第一
    、二級毒品案件，經雲林地院以92年度訴字第578 號分別判
    處有期徒刑10月、6 月，應執行有期徒刑1 年3 月確定在案
    等情，有臺灣高等法院被告前案紀錄表1 份在卷可憑，是依
    上開說明，被告於前述強制戒治執行完畢釋放後5 年內，再
    犯施用毒品罪，經法院判決有罪確定後，復犯本件施用第一
    級毒品海洛因及第二級毒品甲基安非他命之犯行，本件犯行
    距前揭強制戒治釋放後雖逾5 年，惟核與毒品危害防治條例
    第20條第3 項所定「5 年後再犯」之立法意旨不符，揆諸上
    開說明，本件被告施用第一級及第二級毒品犯行，仍應予追
    訴、處罰。
三、核被告所為，係犯毒品危害防制條例第10條第1 項、第2項
    之施用第一級毒品罪、施用第二級毒品罪。被告持有第一級
    毒品海洛因、第二級毒品甲基安非他命進而施用，其持有之
    低度行為應為施用之高度行為所吸收，不另論罪。又被告有
    如前揭事實欄所列前科紀錄，有上開臺灣高等法院被告前案
    紀錄表1 份在卷可按業如前述，其於有期徒刑執行完畢後5
    年內，故意再犯本件有期徒刑以上之2 罪，均為累犯，各應
    依刑法第47條第1 項規定加重其刑。其所犯上開二罪名，犯
    意各別，罪名有異，應分論併罰。爰審酌被告前已有施用毒
    品之不良素行，歷經觀察勒戒、強制戒治及刑之執行程序猶
    施用之，顯見其戒毒意志不堅，本不宜寬貸，惟念其施用毒
    品乃自戕一己之身體健康，對社會造成之危害尚非直接鉅大
    ，且犯後坦承犯行，態度良好等一切情狀，分別量處如主文
    所示之刑。又本件被告犯罪時間，均在96年4 月24日以前，
    悉合於中華民國96年罪犯減刑條例所定減刑條件，均應依該
    條例第2 條第1 項第3 款規定減其宣告刑二分之一，並定其
    應執行之刑，以期自新。
據上論斷，應依刑事訴訟法第273條之1第1 項、第299條第1項前
段，毒品危害防制條例第10條第1 項、第2 項，刑法第11條前段
、第47條第1 項、第51條第5 款，中華民國96年罪犯減刑條例第
2條 第1 項第3 款、第7 條、第10條第1 項，判決如主文。
本案經檢察官吳美齡到庭執行職務。
中    華    民    國    97    年    3     月    21    日
                  刑事第五庭    法  官  李殷君
以上正本證明與原本無異。
如不服本判決應於收受本判決後10日內向本院提出上訴書狀，並
應敘述具體理由，如未敘述上訴理由者，應於上訴期間屆滿後20
日內補提理由書狀於本院（均須按他造當事人之人數附繕本）「
切勿逕送上級法院」。
中    華    民    國    97    年    3     月    24    日
                                書記官  陳昱良
附錄本判決論罪之法條：
毒品危害防制條例第10條
施用第一級毒品者，處 6 月以上 5 年以下有期徒刑。
施用第二級毒品者，處 3 年以下有期徒刑。


司法院資訊處製作；財團法人民間司法改革基金會備份。
